臺灣嘉義地方法院民事裁定
111年度監宣字第259號
聲  請  人  賴興鐘  

相  對  人  施秀珠  

關  係  人  賴弘毅  

上列聲請人聲請監護宣告事件，本院裁定如下：
    主    文
一、宣告施秀珠（女，民國廿七年十一月十八日生，身分證統一
    編號：Ｚ○○○○○○○○○○號）為受監護宣告之人。
二、選任賴興鐘（男，民國廿四年十一月九日生，身分證統一編
    號：Ｚ○○○○○○○○○號）為受監護宣告之人施秀珠之監護人。
三、指定賴弘毅（男，民國○○○年○○月○日生，身分證統一編號：
    Ｚ○○○○○○○○○號）為會同開具財產清冊之人。
四、聲請程序費用由受監護宣告之人施秀珠負擔。
    理    由
 一、聲請意旨：聲請人為相對人之配偶，相對人於民國99年5 
     月起因老化失智，病情逐年加重，已無法辨認子女、親友
     ，其不能為意思表示或受意思表示，或不能辨識其意思表
     示之效果，並有中華民國身心障礙證明影本為證。為此，
     依民法第14條、第1110條、第1111條及家事事件法第164 
     條規定，聲請對其為監護之宣告，並選定聲請人為受監護
     宣告之人之監護人，暨指定關係人為會同開具財產清冊之
     人等語。
二、對於因精神障礙或其他心智缺陷，致不能為意思表示或受意
    思表示，或不能辨識其意思表示之效果者，法院得因本人、
    配偶、四親等內之親屬、最近一年有同居事實之其他親屬、
    檢察官、主管機關、社會福利機構、輔助人、意定監護受任
    人或其他利害關係人之聲請，為監護之宣告，民法第14條第
    1 項定有明文。經本院調查，聲請人主張之前述事實，已據
    提出前述身心障礙證明及戶籍謄本為憑（見本院卷第11至22
    頁）；又本院審驗相對人之精神及心智狀況，在鑑定人前詢
    問相對人之身心狀況，相對人對詢問回答：「（姓名？年籍
    ？這裡是哪裡？及在場為何人？）忘記了，不知，不知道是
    哪裡，都不知。）」等語，並斟酌戴德森醫療財團法人嘉義
    基督教醫院精神科主治醫師趙星豪所為之鑑定結果認：相對
    人罹患失智症多年，導致認知功能語言與理解表達能力均有
    嚴重障礙，日常生活無法自理，在鑑定時相對人對叫喚仍有
    回應，但對問話無法理解，亦不認得家人，臨床中至少達到
    中度至重度失智之程度，相對人因其心智缺陷，致不能為意
    思表示或受意思表示，或不能辨識其意思表示之效果等語，
    有111 年10月28日勘驗筆錄、前述醫院精神鑑定報告書在卷
    可參（見本院卷第41至55頁）。本院審酌前述訊問結果及鑑
    定意見，認相對人因失智症，認知功能持續退化，生活已無
    法自理，已達中度至重度失智程度等情形，故相對人因心智
    缺陷，致不能為意思表示或受意思表示，或不能辨識其意思
    表示之效果。因此，聲請人聲請對相對人為監護之宣告，為
    有理由，應予准許。
三、又受監護宣告之人應置監護人。法院為監護之宣告時，應依
     職權就配偶、四親等內之親屬、最近一年有同居事實之其
    他 親屬、主管機關、社會福利機構或其他適當之人選定一
    人或 數人為監護人，並同時指定會同開具財產清冊之人。
    法院選 定監護人時，應依受監護宣告之人之最佳利益，優
    先考量受 監護宣告之人之意見，審酌一切情狀，並注意下
    列事項：受 監護宣告之人之身心狀態與生活及財產狀況。
    受監護宣告之 人與其配偶、子女或其他共同生活之人間之
    情感狀況。監護 人之職業、經歷、意見及其與受監護宣告
    之人之利害關係。 法人為監護人時，其事業之種類與內容
    ，法人及其代表人與 受監護宣告之人之利害關係，民法第1
    110條、第1111條第1 項及第1111條之1 各有明文。本件相
    對人既為監護之宣告， 已如前述，且無訂立意定監護契約
    ，自應為其選定監護人及指定會同開具財產清冊之人。經本
    院調查，相對人已婚，聲請人為其配偶，育有已成年子女3
    人，長子賴弘智、次子即關係人、長女賴雅琳，相對人與配
    偶同住，聲請人曾任公務人員，業已退休，與外籍看護共同
    照顧相對人等情形，已據聲請人陳述在卷，並有親屬系統表
    及戶籍謄本附卷可參（見本院卷第10至19、41至47頁）；又
    聲請人、關係人為相對人配偶、子女，聲請人及關係人表示
    同意擔任相對人之監護人、會同開具財產清冊之人，並為其
    他子女所同意等情形，有戶籍謄本、前述勘驗筆錄、親屬系
    統表、同意書在卷可查。本院考量聲請人、關係人為相對人
    配偶、子女，均為相對人至親及其等之意願，認由聲請人任
    相對人之監護人，能符合受監護宣告之人之最佳利益，選定
    聲請人為相對人之監護人，並指定關係人為會同開具財產清
    冊之人。
四、再者，依民法第1113條準用同法第1099條、第1099條之1 之
    規定，監護開始時，監護人對於受監護人之財產，應依規定
    會同遺囑指定、當地直轄市、縣（市）政府指派或法院指定
    之人，於二個月內開具財產清冊，並陳報法院；於前條之財
    產清冊開具完成並陳報法院前，監護人對於受監護人之財產
　　，僅得為管理上必要之行為。本件聲請人既任相對人之監護
    人，其於監護開始時，對於相對人之財產，自應依前述規定
    會同開具財產清冊之人即關係人於二個月內開具財產清冊並
    陳報法院，併此說明。
五、依家事事件法第164 條第2 項，裁定如主文。
中　　華　　民　　國　　111 　年　　10　　月　　31　　日
                   家事法庭     法  官　李文輝
以上正本係照原本作成。
如不服本裁定，應於送達後10日內向本院提出抗告狀，並繳納抗
告費新臺幣1,000 元。
中　　華　　民　　國　　111 　年　　10　　月　　31　　日
                                書記官　張紜飴